【裁判字號】    97,交聲,321
【裁判日期】    970305
【裁判案由】    違反道路交通管理處罰條例聲明異議
【裁判全文】
臺灣臺北地方法院交通事件裁定         97年度交聲字第321號
原處分機關  臺北市交通事件裁決所
異  議  人
即受處分人  乙○○
                      3 樓之15
上列異議人因違反道路交通管理處罰條例案件，對於臺北市交通
事件裁決所民國96年11月28日所為之裁決處分（原處分案號：北
市裁四字第裁22-C00000000號）聲明異議，本院裁定如下：
    主  文
異議駁回。
    理  由
一、原處分機關臺北市交通事件裁決所以異議人乙○○於民國96
    年9月2日9時15分許，騎車號9HC-009號重型機車沿臺北縣板
    橋市○○路○ 段由臺北往板橋方向行經長江路3段與文化路2
    段417 巷之有燈光號誌管制之交岔路口時闖紅燈，而為警以
    異議人有違反道路交通管理處罰條例第53條第1 項規定之行
    為，予以當場掣單舉發。嗣異議人未於舉發通知單上所載應
    到案日期前（即96年9 月17日前）提出申訴，且逾越應到案
    期限60日以上未繳納罰鍰，乃依上開條例第53條第1 項、第
    63條第1項第3款及違反道路交通管理事件統一裁罰基準表之
    規定，裁罰異議人新台幣（下同）4,500元，並記違規點數3
    點。
二、聲明異議意旨略以：96年9月2日9 時15分許，我正在長江路
    2段306號前路口等紅燈約7秒，這時候我的左後方有2位員警
    叫住我，並且示意我右前方停車，事後我問警員有什麼事情
    嗎，警員一開始請我拿出證件，後來就說我在上個路口闖紅
    燈，之後就直接開紅單，當時我跟員警說我並沒有闖紅燈，
    但是員警完全不理會我，當我跟員警解釋同時，另一名員警
    說就算你上一個路口沒闖紅燈，你現在這邊在超線，照樣可
    以開你紅單，這時我有跟員警說我是被你攔下叫我前面停車
    才會超線的；再者，我被指闖紅燈的地點與我被攔下來的地
    點相差300 公尺，如果當時員警確定我闖紅燈，應該會鳴警
    鈴追著我，而不是在300 公尺後才把我攔下告發，更何況，
    員警沒有直接證據，口說無憑就亂開罰單，有點濫用公權力
    等語。
三、按汽車駕駛人，行經有燈光號誌管制之交岔路口闖紅燈者，
    處新台幣1,800元以上5,400元以下罰鍰，道路交通管理處罰
    條例第53條第1 項定有明文；而有第53條之情形者，並記違
    規點數3 點，亦為同條例第63條第1項第3款所明定。本件異
    議人對於其於上開時間騎車號9HC-009 號重型機車行經前開
    地點並為警舉發闖紅燈之事實並不爭執，惟以前開情詞為辯
    。然查：證人即當時舉發本件違規之臺北縣政府警察局海山
    分局江翠派出所員警甲○○於本院訊問時證稱：（請詳述舉
    發經過？）當天我是跟洪宗宜警員一起服備勤勤務，當天也
    有出去巡邏，我們各騎一部警用機車，當時我們在臺北縣板
    橋市○○路○段417巷道往長江路方向行駛，異議人騎乘機車
    在長江路由臺北往板橋方向行駛，當時我們正在行駛中，我
    有看到在我們前方有幾部車因為417 巷與長江路路口的號誌
    燈為綠燈而通過路口，等到我們2 部巡邏機車也要通過路口
    時，就看到2 部機車一前一後闖紅燈過去，於是洪宗宜警員
    就去追這2 部機車，我是跟在洪宗宜後面，後來因為在下一
    個路口有紅燈，有車子擋在前面，洪宗宜就把他們擋下來，
    我隨後趕到，我們2 部機車一起舉發，我負責舉發後面那台
    ，也就是乙○○，乙○○有跟我說對不起，她不是故意的，
    前面的機車好像是乙○○朋友，有跟洪宗宜發生口角，因為
    洪宗其說他們闖紅燈，那位乙○○男性的朋友說他們沒有闖
    紅燈，而且還叫乙○○不要簽收罰單；（乙○○有無當場跟
    你說他沒有闖紅燈？）我印象中是沒有，是前面那台機車也
    就是她的朋友有爭執他們沒有闖紅燈；（你們攔查下來的距
    離，距離他們闖紅燈路口有多遠？）約有1、200公尺；（你
    確定乙○○有闖紅燈嗎？）確定，因為有看到；（為何確定
    ？）因為當時我們的行向是綠燈，乙○○的行向一定是紅燈
    ；（現場的時相為何？）就只有2個，也就是417巷行向為綠
    燈時，長江路的行向就是紅燈，417 巷行向為紅燈時，長江
    路的行向就是綠燈等語，證人既為依法執行職務之公務員，
    與異議人又夙無嫌隙，其公正執法應可期待，若非確有違規
    情事，實無設詞誣攀之理。又警察舉發交通違規行為，並不
    以照片為必要之證明方法，若強求各種交通違規行為均需以
    照片為其裁罰依據，事實上殆不可行，蓋諸多違規行為之發
    生難以預期，違規狀態稍縱即逝，如闖紅燈（在未設置闖紅
    燈自動照相儀器之處所）；未戴安全帽之騎士見警攔查，隨
    即戴上安全帽；未繫安全帶之汽車駕駛見警攔查，隨即繫上
    安全帶等情形，根本無法期待此類違規行為均須照相為證，
    是本件縱然未有照相存證，亦不影響本件異議人有於前開時
    、地違規闖紅燈之違規事實的認定。
四、綜上所述，異議人上開所辯，均無足採。從而原處分機關依
    道路交通管理處罰條例第53條第1項、第63條第1項第3 款及
    違反道路交通管理事件統一裁罰基準表之規定，裁處4,500
    元罰鍰，並記違規點數3 點，經核於法並無不合，異議人之
    異議為無理由，應予駁回。
五、據上論斷，應依道路交通管理處罰條例第87條第2 項，道路
    交通案件處理辦法第19條，裁定如主文。
中    華    民    國    97    年    3     月    5     日
                  交通法庭      法  官  李明益
以上正本證明與原本無異。
如不服本裁定，應於裁定送達後5日內向本院提出抗告狀。
                                書記官  劉穗筠
中    華    民    國    97    年    3     月    5     日


司法院資訊處製作；財團法人民間司法改革基金會備份。
